臺灣高等法院刑事判決
111年度上訴字第3201號
上  訴  人  
即  被  告  龔暐雲


                    
　　　　　　　　　　
選任辯護人  歐陽仕鋐律師（法扶律師）
上列上訴人即被告因違反毒品危害防制條例案件，不服臺灣新北
地方法院110年度訴字第1338號，中華民國111年5月10日第一審
判決（起訴案號：臺灣新北地方檢察署110年度偵字第31417號、
第42102號），提起上訴，本院判決如下：
    主  文
上訴駁回。
    事  實
一、龔暐雲明知甲基安非他命係毒品危害防制條例所管制之第二
    級毒品，依法不得持有、販賣，竟意圖營利，基於販賣第二
    級毒品之犯意，分別為下列行為：
(一)於民國110年5月19日某時，以其所有三星牌手機連結網路使
    用臉書Messenger通訊軟體與陳威儒聯繫議定交易甲基安非
    他命毒品事宜後，嗣於同日約定之時間，陳威儒即前往龔暐
    雲位於新北市○○區○○路000○0號0樓00室之租屋處，由龔暐雲
    交付甲基安非他命1包（約35公克）予陳威儒，陳威儒則依
    議定之付款方式於同日2時36分許、21時29分許，分別使用
    自動櫃員機轉帳新臺幣（下同）2萬元、15,000元共35,000
    元至龔暐雲指定不知情之母劉安妮所有上海商業儲蓄銀行帳
    號00000000000000號帳戶（下稱本案帳戶），以此方式販賣
    甲基安非他命1次。
(二)於110年5月28日某時，以其所有三星牌手機連結網路使用臉
    書Messenger與陳威儒聯繫議定交易甲基安非他命毒品事宜
    後，嗣於同日約定之時間，陳威儒即前往龔暐雲上開租屋處
    ，由龔暐雲交付甲基安非他命1包（約35公克）予陳威儒，
    陳威儒則依議定之付款方式於同日3時35分許、4時52分許，
    以自動櫃員機轉帳25,000元、12,500元共37,500元至本案帳
    戶，以此方式販賣甲基安非他命1次。
(三)於110年6月6日10時18分之稍前某時，以其所有三星牌手機
    連結網路使用臉書Messenger與陳威儒聯繫交易甲基安非他
    命毒品事宜後，嗣於同日約定之時間，陳威儒即前往龔暐雲
    上開租屋處，由龔暐雲交付甲基安非他命1包（約35公克）
    予陳威儒，陳威儒則依議定之付款方式於同日8時41分許、1
    8時38分許、翌（7）日0時10分許、2時23分許，以自動櫃員
    機轉帳7,500元、18,000元、1萬元、2,000元至本案帳戶，
    以此方式販賣甲基安非他命1次。　　
二、案經新北市政府警察局永和分局報告臺灣新北地方檢察署（
    下稱新北地檢署）檢察官偵查起訴。
    理  由
一、本判決下述所引用上訴人即被告龔暐雲（下稱被告）以外之
    人於審判外之陳述，檢察官、被告及其辯護人於本院準備程
    序對該等證據能力表示沒有意見（見本院卷第123頁），且
    迄言詞辯論終結前被告亦未聲明異議，本院審酌前開證據資
    料作成時之情況，尚無違法不當及證明力明顯過低之瑕疵，
    而認為以之作為證據應屬適當，依刑事訴訟法第159條之5規
    定，均認有證據能力。至認定本案犯罪事實之其餘證據，並
    無證據證明係違背法定程序所取得，亦無顯有不可信之情況
    ，且經本院於審理期日合法調查，該等證據自得作為本案裁
    判之資料。
二、認定犯罪事實所憑之證據及理由：
(一)上揭事實，業據被告於警詢、偵訊、原審、本院準備程序及
    審理中均坦承不諱（見偵31417卷第16、17、185、187頁、
    他卷第617頁、原審卷第114、179頁、本院卷第122、196頁
    ），核與證人陳威儒於偵訊中之證述情節大致相符（見他卷
    第271至277、311頁），並有上海商銀臺北票據匯款處理中
    心110年7月30日函附本案帳戶客戶基本資料及交易明細、中
    國信託商業銀行股份有限公司110年7月22日函附陳威儒申設
    帳號000000000000號帳戶之基本資料及交易明細在卷可稽（
    見他卷第75至77、81、82、83、84、87至89、96、99、102
    、103頁）。從而，被告前開所為任意性自白，既有上開補
    強證據資為佐證，核與事實相符，堪予採信。
(二)按販賣毒品係違法行為，非可公然為之，亦無公定價格，且
    容易分裝並增減份量，而每次買賣之價量，可能隨時依雙方
    關係深淺、資力、需求量及對行情之認知、來源是否充裕、
    查緝是否嚴謹、購買者被查獲時供述購買對象之可能風險之
    評估等情形，而異其標準，非可一概而論；販賣之利得，除
    被告坦承犯行或價量俱臻明確外，委難察得實情，販賣之人
    從價差或量差中牟利之方式雖異，其意圖營利之販賣行為則
    同一。是以因毒品量微價高，取得不易，販賣者率有暴利可
    圖，苟非意圖販賣營利，一般人絕無甘冒被供出來源或被檢
    警查緝法辦之風險，而平價或低價甚或無利益販賣毒品之理
    。從而，舉凡有償交易，除足反證其確另基於某種非圖利本
    意之關係外，通常尚難因無法查悉其買進、賣出之差價，而
    推諉無營利之意思，或阻卻販賣犯行之追訴。故凡為販賣之
    不法行為者，其販入之價格必較售出之價格低廉，而有從中
    賺取買賣差價牟利之意圖及事實，應屬符合論理法則而不違
    背社會通常經驗之合理判斷。查被告與本案毒品買受人陳威
    儒間並非至親，亦無糾紛，業據被告及證人陳威儒供證在卷
    （見偵31417卷第16頁、他卷第277頁），彼此均無特殊私人
    情誼，倘無從中賺取量價、投機貪圖小利，豈有甘冒涉犯販
    賣第二級罪刑之重典，無端義務無償為他人代購毒品之理；
    而被告於偵訊及原審審理時供稱：我不記得拿甲基安非他命
    一台兩的成本多少，但賺的錢供日常花費之用等語（見他卷
    第577頁、原審卷第180頁），足認被告如事實欄一各次販賣
    第二級毒品犯行確有賺取價差以營利之主觀犯意。
(三)綜上所述，本案事證已臻明確，被告上開販賣第二級毒品犯
    行，均堪認定。　　
三、論罪：　　
(一)按甲基安非他命屬毒品危害防制條例第2條第2項第2款所公
    告列管之第二級毒品，依法不得持有、販賣。是核被告就事
    實欄一(一)、(二)、(三)部分所為，均係犯毒品危害防制條
    例第4條第2項之販賣第二級毒品罪。被告於販賣甲基安非他
    命行為前各次持有甲基安非他命之低度行為，各為其販賣之
    高度行為所吸收，均不另論罪。
(二)被告就事實欄一(一)、(二)、(三)所示3次販賣第二級毒品
    犯行，犯意各別，行為互殊，自應分論併罰。
(三)累犯不予加重之說明：
　  檢察官主張被告前於106年間因施用毒品案件，經原審法院
    以107年度簡字第708號判處有期徒刑4月確定，於107年8月2
    3日易科罰金執行完畢，於本案成立累犯，並提出刑案資料
    查註紀錄表為證（見起訴書第1、3頁），而被告、辯護人並
    未爭執上開事實（見本院卷第197頁），且前案紀錄表乃司
    法機關人員依照被告歷次因犯罪被起訴、判刑、執行等原始
    訴訟資料為登載，復經原審、本院當庭提示刑案資料查註紀
    錄表、本院前案紀錄表予被告、辯護人，其等亦均未爭執（
    見原審卷第182頁、本院卷第197頁），是被告於受有期徒刑
    之執行完畢後，5年以內故意再犯本件有期徒刑以上之3罪，
    符合刑法第47條第1項累犯之規定。然參酌司法院釋字第775
    號解釋之意旨，法院就符合累犯要件之被告，仍應以其是否
    有其特別惡性或對刑罰反應力薄弱等事由，妥適審酌被告所
    犯前後數罪間，關於前案之性質（故意或過失）、前案徒刑
    之執行完畢情形（有無入監執行完畢、是否易科罰金或易服
    社會勞動）、再犯之原因、兩罪間之差異（是否同一罪質、
    重罪或輕罪）、主觀犯意所顯現之惡性及其反社會性等情，
    綜合判斷各別被告有無因加重本刑致生所受刑罰超過其所應
    負擔罪責之情形，裁量是否加重最低本刑。查被告構成累犯
    之上述前案係施用毒品，與本案之販賣第二級毒品之罪名、
    罪質類型均不同，犯罪手段、動機顯屬有別，難認被告具有
    一定特別惡性，而有加重其最低本刑之必要；復斟酌累犯規
    定所欲維護法益之重要性、防止侵害之可能性及事後矯正行
    為人之必要性，且檢察官未提出或指明證據方法以供本院裁
    量有無加重其刑之必要，揆諸前開解釋意旨，就被告於本案
    所犯各罪，均裁量不予加重其刑。原審以檢察官就構成累犯
    事實未主張並具體指出證明方法，認定雖有微疵，惟原審認
    檢察官未就加重其刑必要事項具體指明證據方法，尚屬有據
    ，與判決主旨無礙，附此敘明。
(四)刑之減輕之說明：　 
　⒈犯本條例第4條至第8條之罪於偵查及歷次審判中均自白者，
    減輕其刑，毒品危害防制條例第17條第2項定有明文。查被
    告就其所犯販賣第二級毒品犯行，於偵查及審理中均自白不
    諱，業如前述，合於前開規定減輕其刑之要件，自應予以減
    輕其刑。
  ⒉按毒品危害防制條例第17條第1項規定：「犯第4條至第8條、
    第10條或第11條之罪，供出毒品來源，因而查獲其他正犯或
    共犯者，減輕或免除其刑。」所稱「供出毒品來源」，係指
    被告原持有供己犯同條項所列之罪其毒品來源出自何人之謂
    ；所稱「因而查獲」，則必係因被告翔實供出毒品來源之具
    體事證，而使有偵查（或調查）犯罪職權之公務員知悉而對
    之發動偵查（或調查），並因而查獲該毒品來源之其他正犯
    或共犯。且被告供出之毒品來源與調查或偵查之公務員對之
    發動偵查（或調查）並進而查獲其他正犯或共犯間，須具有
    時間上之先後順序及相當之因果關係。故所謂「供出毒品來
    源，因而查獲」，必以被告所稱供應其自己毒品之人與嗣後
    查獲之其他正犯或共犯間，前後具有銜接之關聯性，始稱充
    足。倘被告所犯同條項所列之罪之犯罪時間，在時序上較早
    於該正犯或共犯供應毒品之時間，即令該正犯或共犯確因被
    告之供出而被查獲；或其時序雖較晚於該正犯或共犯供應毒
    品之時間，惟其被查獲之案情與被告自己所犯同條項所列之
    罪之毒品來源無關，均仍不符上開應獲減輕或免除其刑之規
    定（最高法院110年度台上字第2229號判決意旨參照）。次
    按毒品危害防制條例第17條第1項減輕或免除其刑之規定，
    須被告先有供述毒品來源之正犯或共犯等相關證據資料，使
    警方或偵查犯罪機關據以確實查獲其人、其犯行之結果，二
    者兼備並有因果關係，始能獲上述寬典。又所謂確實查獲其
    人、其犯行者，須被告供述毒品來源之事證翔實具體且有充
    分之說服力，方得獲邀上開減免其刑之寬典，以免因此一損
    人利己之誘因而無端嫁禍第三人。是被告供出毒品來源資訊
    與其所犯本案無關，或偵查犯罪機關認不具證據價值而未確
    實查獲者，即與上開規定不符，無其適用之餘地。故所稱「
    因而查獲」之「查獲」係屬偵查機關之權限，而查獲之「屬
    實」與否，則為法院職權認定之事項，應由法院做最後審查
    並決定其真實性。換言之，「查獲」與「屬實」應分別由偵
    查機關及事實審法院分工合作，即對於被告揭發或提供毒品
    來源之重要線索，應交由相對應之偵查機關負責調查核實，
    而法院原則上不問該被舉發案件進行程度如何，應根據偵查
    機關已蒐集之證據綜合判斷有無「因而查獲」之事實，不以
    偵查結論作為查獲屬實與否之絕對依據（最高法院 111年度
    台上字第4599號判決意旨參照）。查被告於偵訊時所稱其販
    賣毒品之來源蔡明賢、田凱銘（見他卷第537至539、575至5
    79、615至619頁），固由新北地檢署檢察官依據被告之供述
    ，指揮新北市政府警察局永和分局查獲蔡明賢、田凱銘涉嫌
    販賣第二級毒品，經移送新北地檢署檢察官偵查後以110年
    度偵字第39871號、111年度偵字第6692號提起公訴，並由原
    審法院110年度訴字第1311號、111年度訴字第587號判處罪
    刑等情，有新北地檢署111年10月13日函、新北地檢署111年
    度偵字第6692號起訴書、新北地檢署110年度偵字第39871號
    起訴書、蔡明賢、田凱銘之本院被告前案紀錄表在卷可查（
    見本院卷第151至157、168、177頁、原審卷第123至126頁）
    ，然觀諸上開起訴書犯罪事實內容，認蔡明賢、田凱銘共同
    涉嫌販賣第二級毒品對象為「陳文政」、販賣時間為「110
    年8月21日1時許」，而判決書亦為相同認定，故所查獲之蔡
    明賢、田凱銘販賣第二級毒品相對人與時間，均係於被告本
    案各次販賣第二級毒品時間之後，且販賣對象並非被告，而
    與本案事實欄一所示被告販賣第二級毒品並無前後直接之因
    果關聯性，尚不足以認定符合毒品危害防制條例第17條第1
    項之要件。是辯護人所稱因被告供出毒品上游才查出相關人
    等之販毒事實，且檢察官於起訴書及回函亦均明確說有查獲
    上游，應適用上開條例第17條第1項減輕其刑云云（見本院
    卷第198頁），與前揭最高法院裁判意旨不合，從而，偵查
    犯罪機關未據以確實查獲蔡明賢、田凱銘另有販賣第二級毒
    品與被告之犯行，即無適用上開減免其刑規定之餘地。
四、駁回上訴之理由：
(一)原審以被告販賣第二級毒品事證明確，適用毒品危害防制條
    例第4條第2項、第17條第2項、第19條第1項、刑法第11條、
    第55條、第38條第4項、第38條之1第1項前段、第3項規定，
    並審酌被告明知國家對於查緝毒品相關犯罪禁令甚嚴，且一
    般施用者為圖購買毒品解癮，往往不惜耗費鉅資以致散盡家
    財，非但可能連累親友，甚或鋌而走險實施各類犯罪，對社
    會治安造成潛在風險甚鉅，亦明知毒品戕害施用者身體健康
    ，仍為販賣第二級毒品犯行，助長毒品氾濫，誠應非難。惟
    衡酌被告犯後始終坦承犯行，態度尚可；兼衡被告販賣毒品
    之動機、目的、手段、販賣之毒品價量，曾因施用毒品案件
    ，經法院論罪科刑之紀錄，此有本院被告前案紀錄表可參（
    見原審卷第19至32頁），及於原審審理中自述國中畢業之教
    育程度、目前在監執行、先前在飲料店工作，家中有父母親
    、弟弟、妹妹、爺爺、奶奶、舅舅之生活狀況（見原審卷第
    183頁）等一切情狀，分別量處如附表一「原判決主文」欄
    所示之刑；再審酌被告本案所犯3罪之類型相同、販毒之對
    象同一、所為犯行之行為與時間關連性及被告整體犯行之應
    罰適當性等總體情狀，定其應執行有期徒刑6年6月。沒收部
    分並說明：⑴供犯罪所用之物：按犯毒品危害防制條例第4條
    之罪者，其供犯罪所用之物，不問屬於犯罪行為人與否，均
    沒收之，毒品危害防制條例第19條第1項定有明文。查未扣
    案之三星品牌行動電話1具，係被告於本案犯行聯繫販賣毒
    品所用之物一情，業據被告供述在卷（見原審卷第181頁）
    ，尚無事證認已經滅失，應依毒品危害防制條例第19條第1
    項之規定，不問屬於犯罪行為人與否，宣告沒收之，復依刑
    法第38條第4項之規定，於全部或一部不能沒收或不宜執行
    沒收時，追徵其價額；⑵販毒價金：被告如事實欄一(一)、(
    二)、(三)所示販賣第二級毒品交易所得價金110,000元（35
    ,000+37,500+37,500＝110,000），即屬被告因販毒所得之財
    物，雖未扣案，仍應宣告沒收之，於全部或一部不能沒收或
    不宜執行沒收時，追徵其價額。⑶其餘扣案物品：警方於110
    年8月17日在如附表二所示地點扣得如附表二所示之物，其
    中附表二編號5所示之物，固為被告所有，然被告供稱：我
    聯繫本案販賣毒品所用之手機係三星牌，不是扣案之iPhone
    11手機等語（見原審卷第181頁），而卷內並無事證證明此
    扣案物與被告本案販賣毒品犯行有關，爰不於本案宣告沒收
    。另附表二編號1至4、6至13所示之物，被告均否認為其所
    有（見原審卷第114、181頁），亦無證據證明上開扣案物與
    被告本案販賣毒品犯行有關，均不於本案宣告沒收，應由檢
    察官另為適法之處理。核其認事用法俱無不合，量刑亦甚妥
    適。
(二)被告以其提供毒品來源情資，應適用毒品危害防制條例第17
    條第1項減輕其刑，並請求從輕量刑云云。惟本案並無因被
    告供出毒品出資者而有查獲其他正犯或共犯之情形，業經說
    明如前，是其此部分請求依毒品危害防制條例第17條第1項
    減輕其刑云云，尚屬無據。且按刑事審判旨在實現刑罰權分
    配之正義，法院對有罪被告之科刑，應符合罪刑相當原則，
    使輕重得宜，罰當其罪，以契合社會之法律感情，因此刑法
    第57條明定科刑時應審酌一切情狀，尤應注意該條所列10款
    事項以為科刑輕重之標準；次按量刑之輕重，係屬為裁判之
    法院得依職權裁量之事項，苟其量刑已以行為人之責任為基
    礎，並斟酌刑法第57條所列一切情狀，在法定刑度內，酌量
    科刑，如無偏執一端，致明顯輕重失衡情形，不得遽指為不
    當或違法。查原審就量刑所參考之因素，業已於理由欄中論
    敘載明，且觀諸被告明知第二級毒品對社會風氣危害重大，
    竟仍為上開販賣第二級毒品行為，對社會治安具有相當危害
    ，原審詳為審酌刑法第57條各款情形，並適用毒品危害防制
    條例第17條第2項規定，就其所犯各罪定應執行有期徒刑6年
    6月，已有相當減輕（累犯部分雖有論述，但有微疵，然經
    本院予以補充說明，於結果尚無影響），既未逾越法定刑度
    ，亦未違反比例原則或罪刑相當原則，難認有何濫用權限情
    事，自不得遽指為違法，是被告請求從輕量刑，亦難認有據
    。是被告上訴並無理由，應予駁回。
據上論斷，應依刑事訴訟法第368條，判決如主文。
本案經檢察官吳姿函提起公訴，檢察官鄭堤升到庭執行職務。　
中　　華　　民　　國　　111 　年　　11　　月　　29　　日
　              　刑事第十八庭  審判長法　官  何俏美
                                      法　官  黃紹紘
                                      法　官  陳海寧
以上正本證明與原本無異。
如不服本判決，應於收受送達後20日內向本院提出上訴書狀，其
未敘述上訴之理由者並得於提起上訴後20日內向本院補提理由書
（均須按他造當事人之人數附繕本）「切勿逕送上級法院」。
                                      書記官  謝文傑
中　　華　　民　　國　　111 　年　　11　　月　　29　　日
附錄：本案論罪科刑法條全文
毒品危害防制條例第4條
製造、運輸、販賣第一級毒品者，處死刑或無期徒刑；處無期徒
刑者，得併科新臺幣3千萬元以下罰金。
製造、運輸、販賣第二級毒品者，處無期徒刑或10年以上有期徒
刑，得併科新臺幣1千5百萬元以下罰金。
製造、運輸、販賣第三級毒品者，處7年以上有期徒刑，得併科
新臺幣1千萬元以下罰金。
製造、運輸、販賣第四級毒品者，處5年以上12年以下有期徒刑
，得併科新臺幣500萬元以下罰金。
製造、運輸、販賣專供製造或施用毒品之器具者，處1年以上7年
以下有期徒刑，得併科新臺幣150萬元以下罰金。
前五項之未遂犯罰之。

附表一：
編號 犯罪事實 原判決主文 1 事實欄一(一) 龔暐雲販賣第二級毒品，處有期徒刑伍年陸月。 2 事實欄一(二) 龔暐雲販賣第二級毒品，處有期徒刑伍年陸月。 3 事實欄一(三) 龔暐雲販賣第二級毒品，處有期徒刑伍年陸月。 

附表二：
編號 扣案地點 扣案物名稱 備註 1 凱達飯店2616號房 甲基安非他命4包 被告否認為其所有，且查獲時間與本案最後一次販賣毒品犯行有相當之時間間隔，卷內復無證據證明該等扣案物與本案販賣毒品犯行有關 2  大麻1包  3  毒品咖啡包3包  4  吸食器4個、塑膠管1支、大麻煙1支、分裝袋10個  5  iPhone11手機1支 雖為被告所有之物，然卷內無證據證明與本案販賣毒品有關 6 租屋處 甲基安非他命3包 被告否認為其所有，且查獲時間與本案最後一次販賣毒品犯行有相當之時間間隔，復無證據證明該等扣案物與本案販賣毒品犯行有關 7  搖頭丸38顆  8  透明分裝袋1包、吸食器1個、電子磅秤1個、點鈔機1台  9 凱達飯店2706號房 甲基安非他命3包 被告否認為其所有，且查獲時間與本案最後一次販賣毒品犯行有相當之時間間隔，復無證據證明該等扣案物與本案販賣毒品犯行有關 10  愷他命4包  11  大麻1包  12  搖頭丸4顆  13  電子磅秤1個、牛皮夾鍊袋5個、透明夾鍊袋1包